臺灣臺北地方法院刑事判決　　　　　　 100年度訴字第1093號
公　訴　人　臺灣臺北地方法院檢察署檢察官
被　　　告　張凱傑
上列被告因偽造文書等案件，經檢察官提起公訴（100年度偵字
第20171號），被告於準備程序中先就被訴事實為有罪之陳述，
經本院告以簡式審判之旨，並聽取當事人之意見後，本院合議庭
裁定行簡式審判程序，判決如下：
    主  文
張凱傑共同行使偽造公文書，足以生損害於公眾及他人，處有期
徒刑壹年陸月，緩刑肆年。扣案統一超商接收傳真之統一發票壹
張、NOKIA廠牌之手機壹支（門號0000000000）及偽造之臺北地
檢署監管科收據壹張（包含收據上偽造之公印文壹枚）均沒收。
    事  實
一、張凱傑加入綽號「小柚」等年籍不詳成年男子所組成之詐欺
    集團，擔任車手負責取款，與綽號「小柚」等人共同基於意
    圖為自己不法所有之犯意聯絡，先以00-00000000、00-0000
    0000、00-00000000、00-00000000等電話與吳建興聯繫，佯
    稱吳建興涉嫌洗錢案，需要繳交保證金才不會被捕入獄，要
    求吳建興提領新台幣（下同）189萬6千元，於民國100年9月
    28 日中午12時許，在吳建興位於臺北市○○區○○街22巷
    16號2樓住處，交付前往該址之「檢察官」云云，使吳建興
    不疑有他，陷於錯誤，依對方指示自其帳戶內如數提領前揭
    款項。張凱傑先在收款地附近之統一超商接收偽造之「臺北
    地檢署監管科」傳真，並蓋用偽造之「臺灣省地方法院」機
    關大印後，於同日13時許，至吳建興上址前，持偽造之「臺
    北地檢署監管科」收據1張，假冒係該集團之前於電話中詐
    稱之「檢察官」所指派之專員「王正傑」，以資取信吳建興
    而行使，足以生損害於公務機關執法之公信力，致吳建興信
    以為真，將所提領之金錢189萬6千元交付張凱傑，而詐騙得
    逞。後為警當場逮捕，並在張凱傑身上扣得吳建興所交付之
    189萬6千元、統一超商接收傳真之統一發票1張、NOKIA廠牌
    之手機1支（搭配門號0000000000），以及偽造之臺北地檢
    署監管科收據1張。
二、案經吳建興告訴暨新北市政府警察局中和第一分局報請臺灣
    臺北地方法院檢察署檢察官偵查起訴。
    理  由
壹、程序部分：
一、本件被告張凱傑所涉係死刑、無期徒刑、最輕本刑為3年以
    上有期徒刑或高等法院管轄第一審案件以外之罪，並於本院
    行準備程序時就被訴事實為有罪之陳述，本院合議庭依刑事
    訴訟法第273條之1第1項規定，裁定改由受命法官獨任行簡
    式審判程序，先予敘明。
二、被告於警、偵訊之供述，非出於強暴、脅迫、利誘、詐欺、
    疲勞訊問、違法羈押或其他不正方法取得，依刑事訴訟法第
    156條第1項、第158條之2得採為證據。
三、按被告以外之人於審判外之陳述，雖不符前4條之規定，而
    經當事人於審判程序同意做為證據，法院審酌該言詞陳述或
    書面陳述作成時之情況，認為適當者，亦得為證據。當事人
    、代理人或辯護人於法院調查證據時，知有第159條第1項不
    得為證據之情形，而未於言詞辯論終結前聲明異議者，視為
    有前項之同意，為刑事訴訟法第159條之5所明定。證人吳建
    興於警訊之供述，被告於審判期日均表示無意見，渠於警訊
    之供述本院認為適當，依上述規定，得為證據。
四、後列非供述證據，均非違法取得之證據，且或係從事業務之
    人於業務上製作之證明文書、記錄文書，核無顯不可信情況
    ，故依同法第158條之4反面解釋、第159條之4第2款得為證
    據。
貳、實體部分：
一、上揭犯罪事實，業據被告於本院審理時坦承不諱（見本院卷
    第27頁背面），核與證人即被害人吳建興於警詢指述之情節
    相符，並有扣押物品清單、贓物認領保管單、偽造之台北地
    檢署監管科收據1張附卷可稽，復有卷附扣押物品清單所示
    之統一超商接收傳真之統一發票1張、NOKIA廠牌之手機1支
    （搭配門號0000000000），以及偽造之臺北地檢署監管科收
    據1張等物扣案可資佐證，足見被告上揭任意性自白與事實
    相符，本件事證明確，被告犯行洵堪認定，應依法論科。
二、論罪科刑之理由：
（一）按刑法所謂公印，係指公署或公務員職務上所使用之印信
      而言，又所謂公印或公印文，係專指表示公署或公務員資
      格之印信而言，即俗稱大印與小官印及其印文（最高法院
      22年上字第1904號及69年臺上字第693 號判例意旨可資參
      照），又公印之形式凡符合印信條例規定之要件而製頒，
      無論為印、關防、職章、圖記，如足以表示其為公務主體
      之同一性者，均屬之（最高法院89年臺上字第3155號判決
      意旨可參）。而不符印信條例規定或不足以表示公署或公
      務員之資格之印文，即不得謂之公印文，僅為普通印文。
      查本案偽造之「臺北地檢署監管科收據」，為冒用公署名
      義所為之文書，顯屬於公文書，其上偽造「臺灣省地方法
      院」之印戳，因係表示公務機關或機關長官資格及其職務
      之印信，自屬公印文。核被告所為，係犯刑法第158條第1
      項之僭行公務員職權罪、第216條、第211條之行使偽造公
      文書罪、第339條第1項之詐欺取財罪。檢察官雖未引用刑
      法第216條之行使偽造公文書條文，惟於事實欄已明確記
      載行使偽造公文書之事實，本院自應予以審理，被告以一
      行為同時觸犯上開3罪名，為想像競合犯，應從一重之行
      使偽造公文書罪處斷。
（二）次按共同實施犯罪行為之人，在合同意思範圍以內，各自
      分擔犯罪行為之一部，相互利用他人之行為，以達其犯罪
      之目的者，即應對於全部所發生之結果，共同負責，且共
      同正犯之意思聯絡，原不以數人間直接發生者為限，即有
      間接之聯絡者，亦包括在內，最高法院著有92年度臺上字
      第5407號判決意旨可參。本件被告依詐騙集團成員之指示
      ，擔任車手，於被害人吳建興位於臺北市○○區○○街22
      巷16號住處附近之便利商店接收偽造之「臺北地檢署監管
      科」傳真，再拿上車交給綽號「小柚」之詐騙集團成員蓋
      上機關大印，冒充檢察官所指派之專員，持上開偽造公文
      書擔任出面取款工作，顯係與其所屬之詐欺集團成員各自
      分擔犯罪行為之一部分，分工合作並相互利用他人之行為
      以達犯罪目的，被告縱使未親自偽造公文書，且僅與部分
      共犯有所謀議聯繫，亦應對於全部所發生之結果，共同負
      責，故其就行使偽造公印文、公文書、僭行公務員職權及
      詐欺取財等行為，與前述詐騙集團成員屬共同正犯甚明，
      自應共同負其責任。
（三）又偽造公印文之行為，係偽造公文書之階段行為；偽造公
      文書進而持以行使，偽造之低度行為，應分別為行使之高
      度行為所吸收，均不另論罪。
（四）爰審酌被告無前科紀錄，此有臺灣高等法院被告前案紀錄
      表在卷可參，素行尚可，惟其犯罪之動機、目的係貪圖不
      法利益，竟共同以詐術騙取無辜被害人財物，且其以行使
      偽造公文書，兼以僭行公務員職權之方式，影響檢察署公
      文書之正確性及司法機關公信力，使被害人心慌交付詐欺
      款項，犯罪所生之危害程度甚鉅，但念及被告所參與的是
      較為下層的車手工作，且自始坦承的犯罪後態度，以及被
      告僅國中畢業、年輕視淺，一時短於思慮始參與
      本件犯罪，復斟酌其家境勉持及自始坦認犯行，犯罪後態
      度良好，深具悔意，且被害人於被告遭查獲後已領回全部
      遭詐騙之款項，有扣押物品目錄表在卷可憑，量處如主文
      所示之刑，以示懲戒。末查：被告並未有何前科，有台灣
      高等法院被告前案紀錄表可稽，經此教訓應知警惕無再犯
      之虞，所宣告之刑認以暫不執行為適當，爰併諭知緩刑4
      年，以啟自新。
三、扣案偽造之臺北地檢署監管科收據1張、統一超商接收傳真
    之統一發票1張、NOKIA廠牌之手機1支（搭配門號000000000
    0）等，為被告所有，分別供本件犯行所用之物，經被告是
    認在案，爰均依刑法第38條第1項第3款之規定宣告沒收；而
    扣案偽造之「臺北地檢署監管科」收據上之公印文1枚，不
    問屬於犯人與否，應依刑法第219條沒收之。
參、據上論結，應依刑事訴訟法第273條之1第1項、第299條第1
    項前段，刑法第28條、第158條第1項、第216條、第211條、
    第339條第1項、第55條、第219條、第38條第1項第2款，刑
    法施行法第1條之1，判決如主文。
本案經檢察官林淑玲到庭執行職務。
中    華    民    國    100    年    10    月  27    日
                  刑事第十二庭  法  官  曾正龍
以上正本證明與原本無異。
如不服本判決，應於收受送達後10日內，向本院提出上訴書狀，
並應敘述具體理由；其未敘述上訴理由者，應於上訴期間屆滿後
20日內向本院補提理由書（均須按他造當事人之人數附繕本）「
切勿逕送上級法院」。
                                書記官  黃馨慧
中    華    民    國   100    年    10    月    28    日
附錄本案論罪科刑法條：
中華民國刑法第158條（僭行公務員職權罪）
冒充公務員而行使其職權者，處3年以下有期徒刑、拘役或5百元
以下罰金。
冒充外國公務員而行使其職權者，亦同。
中華民國刑法第211條（偽造變造公文書罪）
偽造、變造公文書，足以生損害於公眾或他人者，處1年以上7年
以下有期徒刑。
中華民國刑法第216條（行使偽造變造或登載不實之文書罪）
行使第210條至第215條之文書者，依偽造、變造文書或登載不實
事項或使登載不實事項之規定處斷。
中華民國刑法第339條（普通詐欺罪）
意圖為自己或第三人不法之所有，以詐術使人將本人或第三人之
物交付者，處5年以下有期徒刑、拘役或科或併科1千元以下罰金
。
以前項方法得財產上不法之利益或使第三人得之者，亦同。
前二項之未遂犯罰之。